臺灣高等法院花蓮分院刑事判決　　100年度重上更(三)字第6號
上　訴　人
即　被　告　劉進生
選任辯護人　邱聰安律師
　　　　　　吳漢成律師
上　訴　人
即　被　告　吳銀福
指定辯護人　蕭芳芳律師
上列上訴人即被告等因貪污治罪條例案件，不服臺灣臺東地方法
院94年度訴字第223號中華民國96年1月23日第一審判決（起訴案
號：臺灣臺東地方法院檢察署94年度偵字第1439號），提起上訴
，經最高法院第3次發回，本院判決如下：
    主  文
原判決關於劉進生、吳銀福部分撤銷。
劉進生共同連續依據法令從事公務之人員，竊取公有財物，處有
期徒刑拾貳年，褫奪公權捌年。共同竊取所得財物公有石塊肆萬
參仟貳佰拾柒點柒立方公尺應與吳銀福連帶追繳並發還行政院退
除役官兵輔導委員會，如全部或一部無法追繳發還時，應追徵其
價額或以其財產抵償之。
吳銀福與依據法令從事公務之人員，共同連續竊取公有財物，處
有期徒刑陸年陸月，褫奪公權伍年。共同竊取所得財物公有石塊
肆萬參仟貳佰拾柒點柒立方公尺應與劉進生連帶追繳並發還行政
院退除役官兵輔導委員會，如全部或一部無法追繳發還時，應追
徵其價額或以其財產抵償之。
    犯 罪 事 實
一、劉進生自民國87年7月16日起至95年7月15日止，擔任行政院
    退除役官兵輔導委員會所屬臺東農場知本分場（下稱知本農
    場）主任，負責綜理該分場場區土地管理及利用、土地委託
    經營等業務，為依據法令從事於公務之人員。明知由知本農
    場管理之臺東縣臺東市○○段7362、7364、7365、7386、
    7387地號等國有土地內之砂石均屬公有財物，竟於94年2月
    間，與以開怪手為業之吳銀福共同基於意圖為自己不法所有
    之概括犯意，共謀竊取、出售上開土地上砂石，藉以圖利，
    並為掩護吳銀福之盜取行徑，供作遭警員盤查詢問時之託詞
    ，由劉進生自94年2月間起至同年6月間止，先後於94年2月
    18日、3月25日、6月21日製作以合法整地為名義之切結書，
    記載「立切結書人吳銀福，與臺東農場知本分場辦理委託經
    營座落臺東市○○段...地號土地，因該地尚未開墾，為耕
    作之必要，地號內大小石頭必須開墾整理，本人保證開墾後
    之大小石頭集中堆放於堤防邊未墾地...」，並由吳銀福簽
    名。劉進生甚至同意吳銀福將上開94年2月18日切結書影印
    後塗改日期為94年5月16日以延後整地之起迄期間。吳銀福
    取得切結書後，隨即與瑞晟砂石行負責人翁水木（所犯貪污
    治罪條例第15條故買公有財物罪業已判決確定）約定以每立
    方公尺新臺幣（下同）70元之價格出售石塊，翁水木即僱用
    不知情之翁木溪、楊兆輝、鄭蘇銘等人駕駛砂石車前往上開
    知本段7362、7364、7365、7386、7387地號等土地挖取石塊
    ，並暫時堆置在屬於知本農場管理之臺東縣臺東市○○段38
    32之2、3928地號及臺東市○○○段314等地號土地上，由翁
    水木伺機分批運出。劉進生、吳銀福以此方式共同連續在上
    開各土地內竊取合計43,217.7立方公尺之公有石塊得手，並
    由翁水木伺機運出，吳銀福因而取得翁水木委由其不知情之
    妻子翁許貴蘭按月結算支付之94年3月份至5月份之購石價款
    共計230萬6,620元，另94年6月份購石買款718,620元尚未給
    付，即遭查獲（各月交易價格、付款情形均詳如附表所示）
    。
二、案經臺東縣警察局及法務部調查局臺東縣調查站移送臺灣臺
    東地方法院檢察署檢察官偵查起訴。
    理  由
壹、證據能力部分：
一、被告劉進生及其辯護人於本院準備程序中對於卷內供述及非
    供述證據之證據能力均不爭執；被告吳銀福及其辯護人除主
    張吳銀福在調查站關於3次行賄的自白沒有任意性之外，對
    於其餘供述或非供述證據部分均不爭執其證據能力（本院更
    (三)卷第87頁背面、原審卷(一)第117頁），迄於本院言詞辯論
    終結前被告2人及辯護人均未聲明異議，本院審酌上開證據
    作成時之情況，均無不適合作為證據之情形，除吳銀福於調
    查站所為關於3次行賄劉進生之陳述無證據能力外（理由如
    下述），其餘部分依刑事訴訟法第159條之5第2項、第1項規
    定，認均具有證據能力。
二、被告吳銀福及其辯護人就吳銀福在調查站關於3次行賄自白
    部分主張係因調查員說配合講說有就好了，故沒有任意性等
    語，惟被告吳銀福於檢察官偵查中已經為與調查站相同之供
    述，故被告吳銀福上開供述並非證明被告2人犯罪事實所必
    要之證據，依刑事訴訟法第159條之2規定，認吳銀福於調查
    站有關3次行賄之自白無證據能力。
貳、認定事實之證據及理由：
一、訊據被告劉進生矢口否認有何竊取公有財物犯行，辯稱：吳
    銀福只跟伊說要在知本農場內整地、篩取石塊，伊就是怕會
    出問題所以才製作切結書，目的是要確保吳銀福他們不會把
    石塊搬出農場，並指定石塊要放在農場內的未墾地，伊不知
    道吳銀福會把石塊賣給翁水木；且吳銀福挖取石塊之土地應
    不包括知本段3928、3832之2地號及射馬干段314地號等土地
    ，該3塊土地均僅有堆放土石之情形；又吳銀福曾受向知本
    農場承租土地之林榮芳、翁東任（按：實際為翁水木承租）
    委託整地並收取費用，與劉進生無關；又吳銀福盜挖之石塊
    ，僅餘大石堆積在知本段3958等土地上，並無何價值，顯然
    較有價值之中、小石塊已經被賣掉，吳銀福所辯與劉進生約
    定堆置在指定位置，等較無風聲時再行運出販賣，顯然不實
    云云。被告吳銀福雖坦承竊取知本農場內石塊之普通竊盜犯
    行，但矢口否認有何違反貪污治罪條例之犯行，辯稱：事先
    沒有與劉進生謀議，沒有共犯的情形，伊所為應僅為普通竊
    盜罪；吳銀福部分砂石尚未運出知本農場土地，其竊取行為
    未遂云云。
二、被告吳銀福確實在知本農場內土地盜取石塊售予翁水木，有
    下列證據為證：
(一)被告吳銀福之自白：
  1.被告吳銀福於偵查及原審審理時均自白竊取知本農場土石出
    售之事實，陳稱：伊於94年2月間主動向劉進生表示伊想要
    知本農場所管理未墾地內之石塊，劉進生應該知道伊意思是
    要把石塊拿出去賣，劉進生表示可以讓伊處理那些石塊但也
    要給他一點費用，伊與劉進生談好後，為了避免警方追查，
    就請劉進生製作切結書來掩護，之後伊還沒有開始挖就去找
    翁水木，告訴翁水木伊已經和上面之人談好了，可以用每立
    方公尺70元的價格賣給他，但石塊要等過一陣子風聲過後才
    能處理，因為這樣子如果他被抓就不關伊之事；之後翁水木
    同意要買石塊，伊就於94年3至5月份使用劉進生製作之94年
    2月18日切結書為掩護，開挖臺東縣知本段7365、7387地號
    土地，接著於94年4至5月份使用94年3月25日切結書為掩護
    ，開挖知本段7362、7364、7365、7386、7387地號土地，共
    挖取面積17966.35平方公尺，深度約70公分；又94年5至6月
    份徵得劉進生同意，將原94年2月18日之切結書塗改日期為
    94年5月16日，用作掩護，...挖取7740.08立方米之砂石；
    再於94年6月間使用94年6月21日切結書作為掩護，...挖取
    10,096立方米之砂石。伊從94年2月份至遭警查獲時，應有
    載運石塊之砂石車約1千車次進出知本農場等語（見偵卷二
    第4至10頁原審羈押庭訊問筆錄、偵卷二第115至117、130
    至132頁、偵卷三第55、62至66、109至110頁、偵卷四第94
    、95頁、第112至115頁、原審卷第257頁）。被告吳銀福歷
    經偵查、原審及本院審理程序，始終一貫陳稱確實有挖取砂
    石，且於偵查中以證人身分具結作證時，仍然為一致之證述
    （見偵卷五第60頁訊問筆錄）。
  2.吳銀福於原審更確認：伊於檢察官偵訊中以證人身分所言伊
    有跟劉進生講好挖出來之石頭由伊處理、劉進生並同意出具
    切結書作為掩護都是事實；伊和翁水木就本案石塊之交易方
    式一開始就約定只要伊把石塊放到翁水木指派前來載運之砂
    石車上就算交付完畢，伊有告訴翁水木要晚一點才能去處理
    那些石頭，劉進生有指定伊把石塊放在指定地點，沒有說可
    以賣也沒有說不准賣；本案調查站、地政人員作成之調查筆
    錄及土地複丈成果圖都是由伊和警調人員、地政人員一起到
    現場，確認開挖面積、深度後作成，並經伊確認無訛等語（
    見原審卷第305頁以下）。
  3.被告吳銀福上開自白，核與證人翁水木、翁許貴蘭等人之證
    詞相符（詳後述），足證被告吳銀福所述以切結書為掩護，
    在知本農場土地盜取石塊等情，確屬事實，可以採信。
(二)證人即同案被告翁水木之證詞：
  1.翁水木於調查站訊問、偵訊及審理中均自白全部事實，陳稱
    ：伊是瑞晟砂石行負責人，吳銀福於94年2、3月間主動找伊
    到知本分場內的1塊農地上看，說地上之石頭要賣給伊，原
    開價每立方公尺82元，後來達成協議每立方公尺70元，運輸
    成本部分由伊自行負責，伊有問吳銀福這些石頭是否合法，
    他就拿知本農場之切結書給伊看，說有人來問時就拿切結書
    給他們看，並告訴伊這些石頭須先運到堤防邊未墾地上堆放
    ，暫時不能運出去，要等過一陣子比較沒有風聲時候才能運
    出去，所以伊當時就知道這些石頭是從知本分場管理的國有
    土地偷出來的，伊與吳銀福談妥後就安排翁木溪直接與吳銀
    福聯絡，之後約隔2、3天後就開始載運石頭。另外劉進生也
    曾在伊到知本農場辦理承租農場土地事宜時主動問伊是如何
    幫吳銀福載運石塊；伊向吳銀福買石塊是依照實際載運量按
    月結算，並扣除先預支給吳銀福借款，詳細數目是由伊妻子
    翁許貴蘭直接與吳銀福結算，要翁許貴蘭才清楚等語（見偵
    卷二第56頁至60頁、偵卷三第33頁、偵卷三第79至81頁、偵
    卷四第18至20頁、偵卷五第25、26、48至50頁）。
  2.翁水木於偵查中並以證人身分具結證稱：吳銀福有告訴伊他
    從知本農場盜採出來之石塊可以賣伊，他已經和上面的人講
    好，並且要伊依上面的人交待，先暫時把石塊放在上面的人
    指定地點，等風頭過後一段時間才能處理等語（見偵卷五第
    68頁）。
  3.翁水木上開證詞內容核與吳銀福所述相符，而且就販售砂石
    之座落以及價格均一一詳述在卷，堪信為真實。
(三)證人即翁水木之妻翁許貴蘭之證詞：
  1.翁許貴蘭於調查站詢問時陳稱：伊於翁水木經營之瑞晟砂石
    場內擔任會計及出納，吳銀福自94年3月間起有賣石塊給伊
    先生，每立方公尺70元，於94年3月份共支付吳銀福約70萬
    元，94年4月份購買土石總額為16096立方公尺，伊分別開立
    票號0000000、到期日94年5月4日、金額38萬元；票號00000
    00、到期日94年7月15日、金額50萬元及票號0000000、到期
    日94年7月30日、金額246700元之3張農民銀行支票給吳銀福
    ，94年5月份購買土石總額為6856立方公尺，伊分別開立票
    號0000000、到期日94年6月8日、金額15萬元；票號0000000
    、到期日94年7月30日、金額15萬元；票號0000000、到期日
    94年8月30日、金額179920元之3張農民銀行支票給吳銀福，
    94年6月份購買的土石因為吳銀福尚未拿出貨單與伊結算，
    故伊不清楚等語（見偵卷二第85至86頁）。
  2.翁許貴蘭於偵查中亦具結證稱：伊在94年4月初有支付吳銀
    福3月份的土石錢，共約70萬元，94年4月份的土石伊共開3
    張支票給吳銀福，合計0000000元，94年5月份伊開2張15萬
    元的支票及1張179920元的支票，94年6月份伊依據扣案的出
    料單計算出當月向吳銀福購買的土石體積為10266立方公尺
    ，這個月份伊還沒付錢給吳銀福等語（見偵卷五第11至13頁
    ）。
  3.翁許貴蘭所述之金錢來往情形，核與翁許貴蘭於中國農民銀
    行開立帳號00000000000號之帳戶於94年間交易明細（見第
    一審卷第201頁、偵卷二第128頁）、支票存根（見偵卷二第
    87 頁）及楊淑珠（吳銀福妻子）於臺東區中小企業銀行卑
    南分行帳號000000000000-0號綜合存款存摺代收票據明細表
    （偵卷二第128頁）相符，復有扣案之瑞晟砂石行94年6月份
    出料單1疊可佐。
  4.又翁許貴蘭上開證詞，核與被告吳銀福於原審以證人身分具
    結證稱：翁許貴蘭證述之各月份已付、應付之土石金額及相
    關支票存根、帳戶交易明細均正確無訛等語相符（見第一審
    卷第318頁），堪信證人翁許貴蘭所述屬實。
(四)證人翁木溪之證詞：
  1.翁木溪於調查站詢問時證稱：於94年3月間吳銀福透過翁水
    木的交待，請伊駕駛砂石車至知本分場內吳銀福指定之地點
    載運石頭，大部分載運至吳銀福指定之堤防邊堆放，也有部
    分載運至瑞晟砂石行之砂石場內堆放，吳銀福一開始沒有提
    供那些石塊的來源證明，後來是在94年5月間經警盤查，伊
    就要求吳銀福提供石頭的來源證明，吳銀福才出示伊與知本
    農場簽立之切結書影本（見偵卷二第88至90頁）。
  2.翁木溪於偵查中證稱：伊及其餘砂石車司機楊兆輝、鄭蘇銘
    有駕駛砂石車從吳銀福雇的怪手挖石頭的地方把石頭載到堤
    防邊或瑞晟砂石行內，是翁水木先跟吳銀福說好後，由伊和
    吳銀福直接聯絡；之後94年5月份伊載石頭過程中被警方盤
    查，後來伊告訴吳銀福警方要看證件，吳銀福過幾天就拿1
    張切結書影本給伊，叫伊以後拿給警察看等語（偵卷三第38
    至40頁），均與翁水木所述相符。
(五)證人即受僱於翁木溪搬運砂石之司機楊兆輝、鄭蘇銘之證詞
    ：
  1.楊兆輝於調查站陳稱：伊自94年5月21日起透過翁水木的司
    機翁木溪而受僱於吳銀福，有從吳銀福整地的地方把石塊載
    到堤防邊或翁水木的瑞晟砂石行內，吳銀福說知本分場的人
    有去看過；伊是向翁水木領酬勞（見偵卷二第40至42頁）。
    其於偵查中證稱：是吳銀福僱用伊的，但伊是向翁水木領酬
    勞，伊有把吳銀福整地的石塊載運到堤防邊或瑞晟砂石行內
    ，從94年5月21日以後大概載了10多台車的石塊，吳銀福有
    給伊1張知本分場的切結書，上面有吳銀福的簽名及蓋章，
    吳銀福說如果有警察問起，就拿這1張切結書給警察看（偵
    卷二第49至53頁）。
  2.鄭蘇銘於調查站陳稱：伊自94年5月間起受僱於瑞晟砂石行
    負責人翁水木，經翁水木指示到吳銀福整地之土地上幫吳銀
    福載運石塊至堤防邊或瑞晟砂石行內，事後向翁水木領取酬
    勞，伊不知道知本分場的人是否知道伊把石塊載到瑞晟砂石
    行（見偵卷二第45至47頁）。其於偵訊中亦具結證稱：伊是
    依照班長翁木溪指示的地點、路線載運石塊，吳銀福曾拿1
    張單子給伊，告訴伊如果有人問起，就拿這1張給他們看（
    見偵卷二第51至53頁）。
(六)而被告吳銀福確實將砂石交給翁水木，並且由翁水木分批運
    出知本農場，放到翁水木所經營之瑞晟砂石場之事實，亦據
    證人翁水木於94年7月4日調查站受訊時證稱：有將吳銀福篩
    採的石頭運回瑞晟砂石場但數量不多（偵卷二第58頁反面）
    ，同日偵查中亦為相同之供述（偵卷二第62頁）。證人翁木
    溪亦證稱：有將石頭載運至瑞晟砂石場場內堆放，有從開南
    到瑞晟砂石場料台、開發隊到瑞晟料台（偵卷二第88頁反面
    、偵卷三第39頁）。另從瑞晟砂石場搜索扣押之出料單上有
    楊兆輝簽名之「開南至瑞晟中石1台×16洗」及鄭蘇銘簽名
    之「開南至瑞晟中石（福）之出貨單存根聯記載（偵卷二第
    43、44頁、扣押物編號12編頁第765、768、773、775頁），
    併證人楊兆輝及鄭蘇銘於調查站及偵查中所證：開南及開發
    隊均是吳銀福所整之地，料台是在瑞晟砂石場內，上開記載
    是伊等自吳銀福的開南載運中石至翁水木的瑞晟砂石廠洗石
    子之意，楊兆輝有從「開南」及「開發隊」直接載到料台，
    鄭蘇銘有從開南載運至料台等語（偵卷二第40反面、41、42
    、45反面、46、47、50、52、53頁），堪認被告吳銀福確實
    盜採知本農場土地之砂石，並且販售予翁水木，再由司機分
    批載運至瑞晟砂石場內。
(七)綜合上開吳銀福、翁水木、翁許貴蘭、翁木溪、楊兆輝、鄭
    蘇銘等人之證詞及相關帳戶往來資料、瑞晟砂石行出料單等
    證據，足認翁水木確實以每立方公尺70元之價格，向吳銀福
    購買其所竊盜知本農場土地內之砂石，至94年5月，由翁水
    木之妻支付吳銀福共計2,306,620元，94年6月份則購買718,
    620元之砂石（6月份款項尚未支付），合計總共向吳銀福購
    買盜採知本農場內砂石共計302萬5,240元，依翁水木所述每
    立方公尺售價70元計算，吳銀福所盜採之砂石數量應為43,
    217.7立方公尺（302萬5,240元除以70元=43217.7立方公尺
    ）之事實無訛。
(八)至於被告吳銀福盜採之上開砂石土地是否包括知本段3928、
    3832之2地號及射馬干段314地號等土地，因上開農場土地幅
    員甚廣，被告吳銀福亦稱事隔已久，已難詳細確認開挖土地
    之地號，而前開土地係知本分場堆置開墾挖出之土石乙情，
    業據證人即知本分場職員張洋於原審證述在卷，且吳銀福於
    偵查中雖供稱曾在知本段3928、3832-2、射馬干段314等地
    號土地上盜採砂石面積10096平方公尺、7740.08平方公尺云
    云，嗣後則改稱未在上開3筆土地盜挖，經本院前審勘驗現
    場時，經當初負責測量之地政事務人員確認與當初測量時之
    狀況相同後，並未發現有開挖之痕跡，有本院勘驗筆錄在卷
    可按（本院上訴卷第99至101頁），僅能認定上開土地上堆
    置之土石為被告吳銀福自前開知本段7362等地號土地盜挖後
    堆置砂石之處所，尚難認定被告吳銀福有在知本段3928、38
    32之2地號及射馬干段314地號土地上盜挖砂石。惟證人翁許
    貴蘭、被告吳銀福均已確認已付及未付之砂石價金共計302
    萬5,240元，翁水木購買吳銀福所竊砂石數量仍可以翁許貴
    蘭結算之購石價金而換算應為43,217.7立方公尺，則被告2
    人共同竊取之砂石數量仍可確認，並不影響被告2人竊盜公
    有財物犯行之認定，附此敘明。
(九)吳銀福辯稱一開始係受託整地，未與劉進生勾結云云，不足
    採信：
  1.吳銀福固坦承竊盜知本農場內砂石之事實，惟辯稱：一開始
    是受託整地，不是盜取砂石云云。然查，如果吳銀福當時是
    受託整地，理應知道委託整地之土地經營者為何人，且應由
    吳銀福雇用司機整地，並向委託整地之土地經營者收取報酬
    ，始合情理，但依前述證人翁木溪、楊兆輝、鄭蘇銘等人之
    證詞可知，報酬實際上是向翁水木領取而非吳銀福，甚且，
    吳銀福於原審以證人身分證稱：是幫林榮芳，還有好幾個種
    西瓜的人整地，他們確定的名字我不知道，幫林榮芳整地沒
    有收他錢，都是由賣石頭給翁水木得到的錢來填補花費，幫
    其他種西瓜的農民整地部分，除了一個之外，也都是這種情
    形；幫林榮芳整地一共作了20餘天，我有跟林榮芳說要收20
    萬元，但後來沒有跟他收錢，林榮芳也沒有問為什麼；我要
    去林榮芳等人土地上挖石頭的事劉進生剛開始不知道，是我
    開始整地時就知道了，是因為看我開怪手在那邊挖石頭才知
    道的等語（第一審卷二第296-301頁），但其於檢察官偵查
    中卻稱不知道其整地的土地是否已經租給農民等語（偵一卷
    第119頁），於原審檢察官提示上開偵查筆錄時，僅含糊推
    稱：我也不大清楚，時間過得了久了云云（詳見第一審卷二
    第301頁），則既然吳銀福連土地租給何人都不知道，如何
    幫承租土地的人整地？日後如何向承租人收取費用？顯見吳
    銀福整地之說並不可採。
  2.證人林榮芳在原審雖證稱：承租知本農場7436、7437、7438
    地號等三筆土地，是用隋洪新妹的名義承租，在94年3月曾
    經請被告吳銀福整地，當時是種植西瓜，工資一個小時1000
    元，後來漲到1200元，去年一共付了5萬多元云云（第一審
    卷二第320頁以下），核與吳銀福所述要收20萬元或沒收錢
    等語不符，已難採信。況林榮芳雖然證稱確實委託吳銀福整
    地，但是就整地的方式卻證稱：整地是要把地整平，讓地在
    颱風來的時候不會積水，才可以種植西瓜，整地時不會向下
    挖，就是整平順，不會積水（原審卷二第320頁以下、第324
    頁）。然從查獲當時之現場照片（偵一卷第4頁）觀之，位
    於左近之知本段7435地號土地，已經十分平整地挖出砂石，
    深達三公尺，並且將大石塊與其他比較小的石塊砂石區別後
    分別堆放，如果是整地，理應清除大石塊，而將小石塊或者
    是有利農耕的土石留在現場，且整地之目的既然是在農耕，
    也不應把土地下大量土石挖走；更且依照吳銀福在原審證稱
    ：當時的土地確實是供作種植西瓜之用（原審卷第296頁）
    ，而種植西瓜並不需要水田或是旱田等良田，縱使是河岸旁
    的沙礫地可以種植，更可見吳銀福所稱當時是整地並不可採
    信。
  3.又翁水木以翁東任名義承租之7417號土地亦無任何人向翁水
    木或翁東任索取整地費用，我知道該土地已由吳銀福整地，
    但如要整地我自己也有怪手等機具可以自行整地，不須由他
    人代為整地等情，亦據證人翁水木於調查站詢問時、偵查中
    證稱在卷（偵卷三第26、31頁），顯見翁水木亦未付費請吳
    銀福整地，吳銀福亦無為翁水木整地或收整地費用之意，益
    徵吳銀福所辯整地云云，純屬卸責之詞。
  4.被告吳銀福辯稱整地費用日後要向土地承租人收取云云，然
    吳銀福卻不清楚付錢之人姓名年籍，其於94年6月30日調查
    站受訊時僅稱：「7435是知本廖先生，7436、7437、7438是
    知本綽號阿豐，7415、7417是知本姓謝的男子。酬勞每甲20
    萬元，但要西瓜收成後再付，目前尚未收到。」，同日於偵
    查中改稱：是廖先生叫伊去整地（偵卷一第59、74頁）。又
    於94年6月30日偵查中供稱：上開7435、7436、7437、7438
    地號土地整地費用，是由另一位住在知本之廖先生付給現金
    20萬元云云（偵卷一第70頁）。然廖先生與「阿豐」非同一
    人（吳銀福於原審復改稱「阿豐」即林榮芳，見原審卷第29
    9頁），廖先生既非上開土地之承租人，豈有全由廖先生支
    付整地費用之理？足見被告吳銀福所辯整地以利出租並可從
    中獲取報酬云云，全無可信之處。
  5.另依被告吳銀福94年8月1日於調查站及偵查中坦承：7436、
    7437、7438地號土地整完後未向任何人收取費用；伊開始時
    是找承租人，願意無償幫忙整地，條件是石頭讓伊拿走，但
    承租人都不願意，才會找上劉進生，劉進生同意石頭交給伊
    處理，但石頭不能直接在整地處載出，須先放在堤防邊農地
    後再行處理等語（偵卷三第56、65頁），於94年9月9日於調
    查中亦為相同之陳述（偵卷三第109頁反面），於原審時亦
    再次證述劉進生同意石頭交予伊處理乙情（第一審卷第304
    頁），其歷次供述在在證明吳銀福整地之辯解並非實情。況
    且，吳銀福於偵查中供稱：用了近300台車次載運整地砂石
    ，每台車400元，約10多萬，另怪手油錢及支付怪手司機工
    資約40多萬元（偵卷一第69頁），併以所述劉進生有至現場
    看伊作業（偵卷一第59頁），其耗費之勞務及金錢，怎可能
    留待承租人種植之西瓜收成後再收付整地費用？吳銀福既不
    能確定可獲得承租人支付之報酬，其甘願花費重金僱用怪手
    等挖取砂石，顯係另有他圖無訛。被告吳銀福及劉進生之辯
    護人所辯吳銀福一開始係為整地、向承租人林榮芳或翁東任
    等人收費云云，均不足採信。
三、被告劉進生與吳銀福間有盜取砂石之共同犯意聯絡及行為分
    擔，有下列證據為證：
(一)被告劉進生自87年7月16日起至95年7月16日止，擔任知本分
    場主任，負責綜理知本分場土地管理及利用全般業務、知本
    分場區土地委託經營及土地利用等業務，有行政院國軍退除
    役官兵輔導委員會臺東農場96年1月5日東農產字第09500026
    39號函文及檢附之臺東農場業務職掌表1份附卷可稽（見第
    一審卷第382、386頁），劉進生為依法令從事公務之人員，
    先此敘明。
(二)證人即同案被告吳銀福之證詞：
  1.證人吳銀福於94年2月間主動向劉進生表示想要知本農場所
    管理未墾地內石塊，劉進生表示可以讓吳銀福處理那些石塊
    ，2人談好後，由劉進生製作切結書掩護，避免警方追查之
    事實，業據證人即同案被告吳銀福於檢察官偵查中、原審審
    理時證述明確（詳見前述貳、二、(一)吳銀福之證詞）。
  2.況且證人吳銀福於原審仍證稱：劉進生在開始整地的時候就
    知道了，劉進生也有看到用怪手挖石頭等語（原審卷第300
    頁），可證被告劉進生確實於吳銀福整地之初即知吳銀福在
    場內土地挖取砂石之事實。
(三)證人即知本分場雇員張洋於原審證稱：我要負責巡視農場的
    土地，巡視當中曾經2次看過吳銀福開怪手整地，我不曉得
    他有無挖出石頭；射馬干段314、知本段3922地號土地上的
    石頭都是農墾產生的石頭，是劉進生主任指定堆置在這二個
    地方等語（原審卷二第327、328頁）。
(四)劉進生與吳銀福共謀以虛偽之切結書掩飾竊盜砂石之犯行：
  1.吳銀福於94年2月18日先出具切結書記載：「立切結書人吳
    銀福，與台東農場知本分場辦理委託經營座落台東市○○段
    7435地號內約一.八五０四公頃土地，因該地尚未開墾，為
    耕作之必要，地號內大小石頭必須開墾整理，本人保證開墾
    後之大小石頭集中堆放於堤防邊未墾地，期限自九十四年二
    月十九日起至九十四年三月十八日止，為期三十天，屆滿後
    整平種植瓜類，立切結書人決無任何異議，且不要求任何補
    償。如有違背前列切結事項，願負法律一切追訴責任...。
    」，嗣於同年3月25日、6月21日再分別出具切結書將土地地
    號改為「知本段7436、7437、7438地號內約2.5公頃土地」
    、「知本段7415、7417地號內約2公頃土地」，期限則改為
    「自94年3月25日起至94年5月20日止，為期55天」、「94年
    6月21日起至94年8月10日止」，有上開切結書影本3紙在卷
    可按（見偵卷一第51、52、54頁）。
  2.惟事實上吳銀福根本未與知本農場辦理委託經營場區內任何
    土地，第一份切結書上所書寫知本段7435地號更非吳銀福所
    欲經營或整地之土地，為被告劉進生所自承（本院更(三)卷第
    86、87頁），亦為被告吳銀福所是認（參本院更(三)卷第43頁
    ），換言之，上開切結書所記載之地號根本是虛偽的，則日
    後吳銀福有何憑據在何筆土地上種植瓜類或向承租土地之人
    收取整地費用？足證吳銀福所述由劉進生製作切結書之目地
    為掩護竊盜砂石之犯行等情，確屬可信。
  3.甚且，被告劉進生嗣又同意吳銀福將由劉進生核章之94年2
    月18日第一份切結書影印，將其上登載之整地期間起、迄及
    簽立日期自行塗改為「自九十四年五月十七日起至九十四年
    六月二０止」、「九十四年五月十六日」，以便連接前開94
    年3月25日第二份切結書之期間，地號則完全延用第一份切
    結書之「知本段7435地號」，明顯上開切結書所載地號根本
    是隨意填寫，徒具形式，僅能使不知情者誤以為吳銀福確實
    經主管機關同意挖取砂石而已，完全無法達到管控砂石挖取
    、堆放地點及不能外運之目的，足見上開切結書確實如吳銀
    福所述目的係在應付警方查緝而已。
(五)被告劉進生辯解不採之理由：
  1.被告劉進生身為知本分場主任，對於場內事物理應清楚瞭解
    及有效掌握，而吳銀福從94年2月間起至同年6月間4個月期
    間，與3名司機從知本農場內挖取、載運共計約43217.7立方
    公尺砂石，並販售予翁水木，翁水木也已經運出部分砂石，
    而挖取砂石必須利用大型機具挖掘，大型貨車載運，被告吳
    銀福挖取砂石之土地不限於特定地號，分散在不同地點，被
    告劉進生諉為不知，已與常情不符。
  2.被告劉進生於本院亦坦承94年2月18日、94年5月16日之切結
    書為真正（本院更(一)卷第69頁），但辯稱：94年3月25日之
    切結書並非劉進生所交付，亦未同意吳銀福將94年2月18日
    之切結書塗改為94年5月16日云云。惟94年3月25日之切結書
    為劉進生所交付，94年5月16日切結書是告知劉進生後由吳
    銀福影印後塗改之事實，已據被告吳銀福於調查局、偵查中
    及本院供述明確（偵一卷第58、59、73頁、本院更(一)卷第69
    頁），被告劉進生於偵查中亦坦承確有看過該張切結書（偵
    一卷第114頁），證人張洋於原審亦證稱：94年3月25日、94
    年6月21日切結書都是我打的，劉進生給我類似94年2月18日
    的切結書要我照著打等語明確（原審卷第332頁），足見被
    告劉進生所辯94年3月25日切結書非其所交付或未同意吳銀
    福塗改云云，乃事後卸責之詞，委無足採。
  3.被告劉進生雖辯稱：在吳銀福出具切結書核章，係為避免吳
    銀福將土石外運云云。惟切結書之目的如果是在避免吳銀福
    將砂石外運，理應在切結書載明正確之挖取砂石土地為何、
    應該堆放砂石的土地在何處，若無正確地籍資料，亦可以簡
    略圖表標示確認，以便日後查核，並作為將來是否繼續讓吳
    銀福整地之依據，上開切結書方有簽具之實益，惟觀諸上開
    切結書，非但挖取土地地號是隨意填寫，且土地狀況如何付
    之闕如，又僅籠統記載砂石要放在未墾地云云，單是知本段
    7435號土地就任由吳銀福簽立2張切結書，整地期間長達60
    天，顯然上開切結書非在避免吳銀福將土石外運，而係應付
    不知情者查核之用而已。
  4.被告劉進生又辯稱：當時為了放租場內土地，因此委請被告
    吳銀福進行整地云云。辯護人為被告劉進生辯稱：依行政院
    國軍退除役官兵輔導委員會（下稱退輔會）規定，自90年度
    開始，各農場均轉為自給自足單位，劉進生因此遵循該項政
    策，並依退輔會臺東農場農作物委託經營契約書第七條規定
    ，書立切結書，交予吳銀福，以確保知本分場之利益，並非
    掩護吳銀福盜賣石塊之用云云。惟查：
    (1)依退輔會89年10月所發布之施政計畫固規定：各平地農場
      轉為自給自足單位，施政計畫包含直營生產計畫、觀光遊
      憩事業營運計畫、專案計畫以及行政管理計畫四個部分，
      其中直營生產計畫並應考量市場供需、農場經營走向及預
      期成長情形研提等，計畫內容應包含面積、品種、實施方
      法、單位產量、總經費等事項，有上開書函附卷可參（本
      院更一審卷第86頁以下）。如果被告劉進生確實從事整地
      開墾，理應有預擬的施政計畫書，送請上級機關核准，再
      依照核定之計畫實施，豈能任意委由他人率行整地，而且
      既然是整地，理應先釐清地號，以確認土地面積，計算酬
      勞，然而吳銀福於調查站中卻供稱「當時我看中一塊沒人
      承租的地要挖取砂石的，...，真正地號我並不清楚，當
      時我看那塊地荒廢已久，我因此決定挖取砂石。」（偵卷
      一第58頁反面），顯見被告劉進生所辯為放租土地而請吳
      銀福整地云云，並非實情。
    (2)又卷附退輔會臺東農場97年6月20日東農產字第097000102
      1號函亦說明：「本場於94年前，係以合作經營方式訂約
      ，其土地多為開發改良後之農地……」、「現行使用之委
      託經營契約書第七條有就土地使用限制做規範『乙方受託
      使用本契約土地……其地上石礫及所挖掘之土方、砂石屬
      甲方（指退輔會台東農場）所有，不得運出或出售，並應
      依甲方指定之地點及方式堆置……』」、「本場未予統一
      規範切結書之樣本……案內考量業務人員依實際需要之執
      行作為，並檢視其內容，為控管土石方流向，實有製作之
      必要」、「87年知本分場兼併至臺東農場後，劉進生（副
      場長）改任知本分場主任，因場長當時對知本分場之授權
      較多，該切結書（指本案之切結書）係知本分場主任劉進
      生依掌理權責及業務需要製作……」（見本院上更一卷第
      123頁以下）；另依卷內資料，吳銀福於原審雖改稱：「
      （劉進生有指定說你必須把挖出來的石頭堆放在他指定的
      地點，而且不准運出去或賣給別人嗎？）有要求我放在一
      定的地點，沒有講說可以賣」、「（他有沒有說不准賣？
      ）也沒有講」、「（他有沒有說不准運出去？）有」、「
      （照你自己的理解，砂石如果不准運出去，是不是不能賣
      了？）是的」（見第一審卷二第315頁以下）云云，然而
      ，劉進生既知知本農場之土地在94年前已經以合作經營方
      式交給農民經營，自無在無人欲經營之情形下，貿然找吳
      銀福前來整地之必要；而且依照前述退輔會之施政計畫，
      被告劉進生必須先擬好計畫，計畫內容應包含面積、品種
      、實施方法、單位產量、總經費等事項，呈報退輔會核准
      方得施行，不能任由被告劉進生在毫無計畫之情形下，任
      意將土地交給不知道地號的被告吳銀福隨意整地；更且該
      地既然是種植西瓜，並不需要大量挖取砂石，被告吳銀福
      卻是大量挖取，還分類整理，在在均與整地之方式不符。
      也足以確認被告劉進生當時協助吳銀福出具切結書，並非
      只是依其權責所為之行為而已，而是與吳銀福同謀盜取農
      場土地之砂石。
    (3)何況被告劉進生既知吳銀福挖取砂石，縱然為了整地，也
      應加以管制，但被告劉進生卻放任吳銀福挖出深達三公尺
      的土地，有前述照片附卷可證（偵一卷第4頁），足見所
      辯整地云云，無非卸責之詞，未可採信。
  5.被告劉進生及辯護人另辯稱：苟如同案被告吳銀福及翁水木
    2人所言，劉進生同意將砂石交給吳銀福出售，待風聲過後
    再同意吳銀福載出農場，然如果劉進生於案發前即將退休，
    新人來接，翁水木如何得以運出？且農場職員並非只有劉進
    生1人，如被其他職員嚴加巡查，翁水木如何得以運出？又
    堆置知本段3928等地號土地之砂石為無甚價值之大石，顯見
    有價值之中、小石已經盜賣，吳銀福所述與劉進生約定較無
    風聲時再賣出，顯然不實云云。惟事實上被告劉進生於95年
    7月16日始屆齡退休，有臺東農場東農產字第0950002639號
    函（原審卷第382頁），且翁水木已陸續將公有土石運至其
    瑞晟砂石場料台，已如上所述，則同案被告吳銀福及翁水木
    2人上開證詞，並無違反事理之處。更何況依被告吳銀福所
    述，劉進生同意公有土石交予伊處理，須先堆置在指定處所
    後，俟較無風聲時再行運出，其與被告劉進生共犯貪污治罪
    條例罪嫌，顯較重於其個人所犯之普通刑法竊盜罪，而吳銀
    福於偵查之初即有選任辯護律師可提供法律諮詢，其於檢察
    官起訴後猶在原審證述上情，應屬實情。被告劉進生及辯護
    人所辯上開各節，均非可採。
  6.被告劉進生又辯稱：其於吳銀福整地期間，即將切結書影本
    親至知本派出所交付該所所長鍾志峰及警員李易珍，請警方
    不定期巡視，以免土石被載出農場云云。然證人李易珍於本
    院證稱：（是否劉進生到你們警局說之後，你們才去農場加
    強巡邏？）那地區本來就是我們的警巡區，我們都有在巡邏
    。（是否有固定的時間巡邏？）沒有固定，都是主管編排的
    勤務等語（本院更一審卷第188頁）。證人鍾志峰於本院證
    稱：劉主任（指被告劉進生）這個事情爆發之前，他的土地
    有租給吳銀福種植農作物時，我們去查戶口的時候，有看到
    吳銀福用怪手在整地，我們有問他是否有合法承租，他有提
    出租約（本院按：應為切結書），後來劉進生也有到派出所
    表示如果他們整地有不合法的事情的話，拜託我們加強巡視
    一下等語（本院上訴卷第210、211頁），可知警方在發現吳
    銀福整地後，被告劉進生始請求警方巡視農場周邊防止土石
    遭人竊運，且被告劉進生既能以出具切結書以掩飾其不法，
    則其於警察發現吳銀福整地後，再到派出所佯請警察加強取
    締以撇清責任，尚難據為有利劉進生之認定。
  7.同案被告翁水木於調查站及原審中均曾證稱：「（知本分場
    主任劉進生是否知悉你與吳銀福合作採取石頭的事？）我記
    得大約是我與吳銀福合作之後不久，我前往知本農場以許鑫
    及翁以津的名字承租另二塊地時，劉進生主動問我，你是如
    何幫吳銀福載運的，我告訴他說我們是用「方數」在算的，
    之後他就沒再問什麼？」（偵卷三第80頁反面、偵卷四第18
    頁、第一審卷第449頁），可見被告劉進生知悉翁水木幫助
    吳銀福載運開墾挖出土石乙情。翁水木於本院更一審雖否認
    被告劉進生曾經詢問如何幫忙吳銀福載運土石一事（本院更
    一審卷第268頁），然翁水木於本院更一審中多次表明其不
    願到庭作證，無意與本案再有所牽扯，亦可能因事發已久而
    不復記憶，自應以先前具結後之證詞可信。稽以翁水木於91
    年6、7月起即向知本農場承租土地堆置砂石，其之砂石場又
    係開設於堤防旁對面，並有便道可通往砂石場，被告劉進生
    指定吳銀福堆置石塊之未墾地就在翁水木承租土地堆料之附
    近，被告劉進生自承其曾至指定堆置地點查看5、6次（偵卷
    一第110頁），及翁水木所證在配合吳銀福載運土石時，農
    場主任和農場的人有到現場查看等情（偵卷四第15頁反面）
    ，被告劉進生怎可能不知吳銀福盜賣公有土石犯行。
  8.辯護人另請求傳訊翁木溪及吳銀福以證明被告只同意吳銀福
    將砂石放在指定位置，並未同意運出農場，更不知吳銀福賣
    給翁水木云云。查證人吳銀福於本院已依法拒絕作證（本院
    更(三)卷第125頁背面），而其於原審審理時已經交互詰問，
    並仍確認其於偵查中以證人身分所言與劉進生講好挖出來的
    石頭由伊處理並以切結書掩護等都是事實（詳前述二、( 一
    )被告吳銀福之自白部分），雖吳銀福就劉進生是否有說砂
    石不准運出去或賣給別人一節，改稱劉進生沒有講說可以賣
    ，也沒有講說不可以賣云云（原審卷第315頁）；另證人翁
    木溪於本院亦證稱：將砂石載到瑞晟砂石行的料台是翁水木
    的指示，吳銀福不知道，吳銀福是說砂石要載到堤防邊堆放
    云云，然參酌前述吳銀福於偵查及原審時已證稱與劉進生談
    好並製作切結書掩護等節甚為明確，並有相關證人翁水木、
    翁許貴蘭及切結書等事證在卷可佐，足認吳銀福改稱劉進生
    未說可以賣或翁木溪稱吳銀福不知要載去瑞晟砂石行料台云
    云，均屬卸責或迴護之詞，無可採信。
(六)從而，依上開事證，可知被告劉進生知悉吳銀福在知本分場
    之土地盜取砂石，且為掩護吳銀福盜取砂石之行為，乃協助
    吳銀福出具切結書，以避人耳目，被告劉進生所辯係為整地
    云云，顯與事實不符，不可採信，且吳銀福盜挖砂石之數量
    多達43217.7立方公尺，更可證被告劉進生與吳銀福確實有
    共同盜取砂石之犯意聯絡及行為分擔。被告2人罪證明確，
    犯行洵堪認定。至於被告劉進生於本院前審請求再到現場履
    勘，查證挖取石塊之情形，然本案犯罪時間距離今已逾6年
    ，現場係開放空間，並未扣押，難再確認現場保存完整，而
    且本案被告吳銀福承認確實有挖取石塊之行為，而無論是挖
    取或堆放石塊之地點都屬知本農場之土地，均無確認是否已
    經運離農場外之必要，無再履勘現場之必要，併此敘明。
四、綜上，被告2人共同竊盜公有財物之犯行，事證明確，所辯
    均不足採信，應依法論科。
參、論罪科刑
一、按被告行為後，刑法及其施行法業於95年7月1日修正施行，
    關於新舊法律變更之比較適用，原則上應就罪刑有關之共犯
    、未遂犯、想像競合犯、牽連犯、連續犯、結合犯，以及累
    犯加重、自首減輕暨其他法定加減原因（如身分加減）等一
    切情形，綜其全部罪刑之結果而為比較（最高法院95年第8
    次刑事庭會議決議參照），查此次修法與本案罪刑相關者：
  1.被告行為後，貪污治罪條例第2條關於行為人身份（即犯罪
    主體）之規定，已於95年5月30日修正公佈，同年7月1日生
    效，修正後貪污治罪條例第2條關於公務員之定義，應適用
    同日生效施行之刑法第10條第1項之立法解釋，被告劉進生
    於案發期間擔任知本分場主任（任期自87年7月16日起至95
    年7月16日止），負責綜理臺東農場各分場區土地管理及利
    用全般業務、知本分場區土地委託經營及土地利用等業務，
    ，已如前述，其係刑法所規定之公務人員，無論依新舊貪污
    治罪條例第2條之規定，均屬該條所規範之犯罪主體。另被
    告吳銀福雖非公務員，惟與具有該身分之劉進生共犯貪污治
    罪條例之罪，依同條例第3條規定，應依該條例處斷。
  2.被告行為後，刑法第28條共同正犯之範圍，已修正限縮於共
    同實行犯罪行為者始成立共同正犯，排除陰謀犯、預備犯共
    同正犯，屬行為後法律有變更，比較新舊法結果，以新法對
    被告較為有利。
  3.連續犯部分：修正後刑法已刪除第56條關於連續犯之規定，
    亦即本案被告之多次犯行，如依修正後規定，應分論併罰再
    定其執行刑，此較諸修正前僅論以一罪並加重其刑，並未更
    有利於被告。
  4.綜上所述，本案應適用貪污治罪條例及修正前刑法之相關規
    定，對被告較為有利。
二、核被告劉進生所為，係犯貪污治罪條例第4條第1項第1款之
    竊取公有財物罪；被告吳銀福與有公務員身分之人為上開犯
    行，亦犯貪污治罪條例第4條第1項第1款之罪。被告吳銀福
    雖無公務員身分，然依貪污治罪條例第3條規定，仍應論以
    貪污治罪條例第4條第1項第1款之共同正犯。被告劉進生、
    吳銀福2人間，就竊取公有財物犯行，有犯意聯絡及行為分
    擔，均為共同正犯，被告劉進生實際上雖未參與盜挖或載運
    砂石之行為，但卻出具切結書，與被告吳銀福共謀竊取知本
    農場所管有之砂石，被告劉進生與吳銀福確實有共同犯意之
    聯絡，為共同正犯。被告2人所為上開犯行均有多次，且均
    時間緊接，各觸犯構成要件相同之罪名，顯均係出於概括犯
    意所為，屬連續犯，均應依修正前刑法第56條規定各論以一
    罪，並就除無期徒刑外加重其刑。被告吳銀福於偵查中供述
    與案情有重要關係之待證事項與共犯劉進生之犯罪事證，因
    而使檢察官得以追訴被告劉進生，且經檢察官事先同意減免
    刑責（見偵卷五第65頁），應依證人保護法第14條第1項規
    定，減輕其刑。本件被告2人竊得之公有石塊雖有部分仍置
    於知本農場管理之土地內而尚未運出，有法務部調查局臺東
    縣調查站94年7月6日會勘紀錄表及臺東縣臺東地政事務所土
    地複丈成果圖（見偵四卷第3至5、95至104頁）可稽，惟被
    告劉進生、吳銀福既已遂行其等竊取犯行，同案被告翁水木
    亦已購入，其等事後將石塊堆置何處，並不影響其等已成立
    之犯行，辯護人辯稱被告吳銀福部分犯行為竊盜未遂云云，
    顯有誤會，附此敘明。
三、爰審酌被告劉進生身為知本分場主任，不思妥善管理農場土
    地，竟濫用職權出具切結書掩護吳銀福共同竊取石塊公有財
    物約43217.7立方公尺，對國家法益危害非輕，且於犯後猶
    飾詞狡辯，未見悔悟，惟衡以該罪法定刑度及本案情節，檢
    察官原求處無期徒刑略嫌過重，且亦經檢察官於審理中修正
    求處有期徒刑並從重量刑（見第一審卷第464頁）；被告吳
    銀福為圖私利，明知石塊公有財物不得擅取，仍為本件竊取
    犯行，且所竊取之石塊數量甚鉅，已取得230萬6,620元價款
    ，被告2人犯罪情節非輕，上訴後均矢口否認犯行之態度，
    ，分別量處如主文所示之刑，並均應依貪污治罪條例第17條
    規定諭知褫奪公權，而褫奪公權係屬從刑，應隨同主刑適用
    同一準據法，有最高法院前開刑事庭會議決議可參，爰併依
    修正前刑法第37條第2項規定，分別宣告被告劉進生褫奪公
    權8年、被告吳銀福褫奪公權5年。另被告劉進生、吳銀福2
    人因本件犯罪所得財物公有石塊43,217.7立方公尺，應依貪
    污治罪條例第10條第1項、第2項規定予以連帶追繳，並應發
    還被害人行政院退除役官兵輔導委員會，若全部或一部無法
    追繳時，應追徵其價額發還被害人，並以其財產抵償之。
肆、不另為無罪諭知部分：
一、公訴意旨略以：被告劉進生與吳銀福勾結共同連續盜採知本
    分場砂石，除前開知本段7362等5筆土地外，尚連續盜採知
    本段3928、3832-2地號上7740.08平方公尺、射馬干段314地
    號上10096平方公尺土地上砂石，此部分被告2人亦共犯竊取
    公有財物罪嫌。又被告劉進生就其與吳銀福共同竊取公有財
    物違背職務之行為，連續於94年2月18日之後數日內某日、
    同年5月17日及6月21日先後3次在其於知本分場辦公室內，
    收取被告吳銀福所交付之賄賂各5萬、4萬及6萬元，因認被
    告劉進生另犯貪污治罪條例第4條第1項第5款之對於違背職
    務行為收受賄賂罪，被告吳銀福另犯同條例第11條第1項之
    對於違背職務行為交付賄賂罪云云。
二、按犯罪事實應依證據認定之，無證據不得認定犯罪事實，刑
    事訴訟法第154條第2項定有明文。又事實之認定，應憑證據
    ，如未能發現相當證據，或證據不足以證明，自不能以推測
    或擬制之方法，為裁判基礎（最高法院40年台上字第86號判
    例參照）。
三、關於知本段3928、3832-2地號上7740.08平方公尺、射馬干
    段314地號上10096平方公尺土地上砂石，尚難認為被告2人
    自上開土地上所盜挖，已經敘述在前，被告2人此部分之犯
    行，已不能證明，不再贅述。
四、訊據被告2人均堅決否認有收賄行賄之犯行，而檢察官認被
    告2人涉有上開犯行主要係以被告吳銀福於調查站（無證據
    能力，已如前述）及偵查中之供述及吳銀福之妻楊淑珠於臺
    東中心企銀帳戶交易明細中94年5月17日及6月21日各有提領
    2筆2萬元、單筆6萬元之紀錄為據。
五、經查：
  1.翁水木固曾於調查站證稱：「吳銀福向我表示，要換地篩採
    石頭的話，要先給上面錢，給後才可以繼續動工」「…在要
    換另一塊地採取石頭的時候，吳銀福又問我是不是方便可以
    再借他錢，因為上頭要用才能再動工…」（偵卷二第57 頁
    反面、偵卷五第23頁），但此情為吳銀福所否認，辯稱其向
    翁水木預支之50萬元乃支付怪手工錢、油錢和修理等費用（
    偵卷二第79頁），實際交付款項20萬元之翁許貴蘭亦證稱不
    清楚吳銀福借支之20萬元用途。稽之吳銀福自承94年2、3月
    數次因怪手油路故障送修，必須支付費用，顯見該預借之款
    項並非必然用於行賄劉進生。
  2.又吳銀福雖曾供承前後總計付了3次錢給劉進生，第1次是在
    94年2、3月間，我用我身上留存的週轉用現金，拿了5萬元
    給劉進生，第2次是在94年5月17日，我由我太太楊淑珠在臺
    東區中小企業銀行卑南分行帳戶內，以提款卡分別提領2次
    共4萬元，拿去農場交給劉進生，第3次是在94年6月21日上
    午時間，分別以我太太楊淑珠的提款卡分別提領2次共4萬元
    ，當天下午又再提領4萬元現金，合計8萬元現金，其中6萬
    元再次拿去農場給劉進生，另2萬元做為自己家用，上開3筆
    賄款均係在劉進生辦公室交付賄款等語（偵卷五第60頁），
    於原審再次證稱在劉進生辦公室交付3筆賄款等語（原審卷
    第303頁）。然而上述吳銀福所稱交付賄款之時間、地點，
    經比對被告劉進生之行程，顯然有誤：
    (1)被告劉進生於94年5月17、18日補休2日，17日上午與其長
      女劉奕妤先行搭乘火車至高雄鳳山，再由3女劉佩如駕車
      搭載至臺南奇美醫院探視當時在奇美醫院住院治療之被告
      胞妹劉春香，至當晚始搭乘晚班火車返回臺東，其當日均
      不在臺東農場知本分場辦公室乙情，業據證人劉奕妤證述
      在卷（本院上訴卷第212至214頁），並有被告劉進生之請
      假單及知本分場簽到簿可證（本院上訴卷第138、139頁）
      ，故吳銀福所稱94年5月17日在被告劉進生知本分場辦公
      室給付賄款4萬元，顯非事實。
    (2)另94年6月21日，因行政院退輔會主任委員來台東視察，
      被告劉進生於當日上午即至池上之臺東農場陪同視察，下
      午又至臺東榮民服務處參加「與民有約榮民懇談會」，全
      日不在知本分場辦公室，有臺東農場94年6月大事記可證
      （本院上訴卷第164、165頁），被告吳銀福所稱於94年6
      月21日被告劉進生知本分場辦公室給付賄款6萬元，亦不
      實在。吳銀福所稱於94年2、3月間交付第1筆賄款5萬元乙
      節，亦僅有吳銀福之證述，欠缺其他佐證，併以其所稱第
      2、3筆交付賄款之時地查與事實未合，即無由認定。
  3.況且，被告吳銀福於原審及本院上訴審對於交付上揭金錢部
    分變更其詞，改稱乃為答謝被告劉進生讓伊整地，並無對價
    關係，更於96年11月20日本院上訴審證稱：「那時候被羈押
    ，調查局說不是針對我，說出來就沒有罪，也因那時候我是
    很怕。」（本院上訴審卷第216頁），完全否認交付劉進生
    賄款之事實，是被告吳銀福此部分之證詞與事實不符，顯有
    瑕疵可指，足認吳銀福前所述在前揭時地曾經行賄劉進生一
    事，並非實情。
六、此外，復查無其他積極證據，使本院確信被告在上開知本段
    3928、3832-2地號、射馬干段314地號土地上盜挖砂石，或
    吳銀福行賄、被告劉進生收賄之犯行，依上開說明，被告2
    人此部分犯罪不能證明，然因起訴意旨認上開犯罪事實與前
    揭有罪之犯罪事實有修正前刑法連續犯或牽連犯之裁判上一
    罪關係，爰不另為無罪之諭知。
伍、撤銷改判之理由：
    原審對被告二人盜取砂石犯行，論罪科刑固非無見，惟誤認
    被告二人共犯侵占公有財物罪，並將堆放土石之知本段3928
    、3832-2及射馬干段314地號土地，誤為挖取石塊之土地，
    認定事實尚有未合。另外原判決認定被告吳銀福犯有行賄罪
    ，被告劉進生犯有收賄罪，尚屬有誤，被告二人上訴否認犯
    行，為有理由，應由本院就此部分撤銷改判。被告劉進生上
    訴否認犯罪，及被告吳銀福上訴謂其僅成立刑法竊盜罪，雖
    均無理由。然原判決既有未洽仍應就此部分撤銷改判。
據上論斷，應依刑事訴訟法第369條第1項前段、第364條、第299
條第1項前段，貪污治罪條例第2條前段、第3條、第4條第1項第1
款、第10條第1項、第3項、第17條，刑法第11條、第2條第1項，
修正前刑法第28條、第56條、第37條第2項，證人保護法第14條
第1項，判決如主文。
本案經檢察官葉淑文到庭執行職務。
中　　華　　民　　國　 100　　年　　10　　月　　14　　日
　　　　　　　　  刑事庭審判長法　官  何方興
 　　　　　 　　　　　　　    法　官  陳秋錦
 　　　　　 　 　 　　　　　　法　官  林碧玲
以上正本證明與原本無異。
如不服本判決，應於收受送達後10日內向本院提出上訴書狀，其
未敘述理由者，並得於提起上訴狀後10日內向本院補提理由書（
均須按他造當事人之人數附繕本）「切勿逕送上級法院」。
告訴人或被害人如對於本判決不服者，應具備理由請求檢察官上
訴，其上訴期間之計算係以檢察官收受判決正本之日期為準。
中　　華　　民　　國　 100　　年　　10　　月　　14　　日
                              書記官  李閔華
附表：翁水木委由翁許貴蘭支付吳銀福購石款項之情形：
 ┌──┬────┬──────┬───────────┐
 │編號│結算之月│應付款項總額│付款方式              │
 │    │份      │（新臺幣）  │                      │
 ├──┼────┼──────┼───────────┤
 │ 一 │九十四年│七十萬元。  │扣除吳銀福預支之部分款│
 │    │三月份。│            │項後，分數次以翁許貴蘭│
 │    │        │            │於中國農民銀行開立帳號│
 │    │        │            │00000000000│
 │    │        │            │號帳戶之支票支付。    │
 ├──┼────┼──────┼───────────┤
 │ 二 │九十四年│一百十二萬六│由翁許貴蘭以同上帳戶開│
 │    │四月份。│千七百元。  │立下列三張支票支付：  │
 │    │        │            │(1)票號Ｚ0000000│
 │    │        │            │  號，金額三十八萬元，│
 │    │        │            │  發票日九十四年五月四│
 │    │        │            │  日。                │
 │    │        │            │(2)票號Ｚ0000000│
 │    │        │            │  號，金額五十萬元，發│
 │    │        │            │  票日九十四年七月十五│
 │    │        │            │  日。                │
 │    │        │            │(3)票號Ｚ0000000│
 │    │        │            │  號，金額十五萬元，發│
 │    │        │            │  票日九十四年七月三十│
 │    │        │            │  日。                │
 ├──┼────┼──────┼───────────┤
 │ 三 │九十四年│四十七萬九千│由翁許貴蘭以同上帳戶開│
 │    │五月份。│九百二十元。│立下列三張支票支付：  │
 │    │        │            │(1)票號Ｚ0000000│
 │    │        │            │  號，金額十五萬元，發│
 │    │        │            │  票日九十四年六月八日│
 │    │        │            │  。                  │
 │    │        │            │(2)票號Ｚ0000000│
 │    │        │            │  號，金額十五萬元，發│
 │    │        │            │  票日九十四年七月三十│
 │    │        │            │  日。                │
 │    │        │            │(3)票號Ｚ0000000│
 │    │        │            │  號，金額十七萬九千九│
 │    │        │            │  百二十元，發票日九十│
 │    │        │            │  四年八月三十日。    │
 ├──┼────┼──────┼───────────┤
 │ 四 │九十四年│七十一萬八千│未及結算即經檢警查獲，│
 │    │六月份。│六百二十元。│尚未付款。            │
 └──┴────┴──────┴───────────┘
附錄本判決論罪科刑之法條：
貪污治罪條例第2條
公務員犯本條例之罪者，依本條例處斷。
貪污治罪條例第3條
與前條人員共犯本條例之罪者，亦依本條例處斷。
貪污治罪條例第4條第1項第1款
有下列行為之一者，處無期徒刑或十年以上有期徒刑，得併科新
台幣一億元以下罰金：
一、竊取或侵占公用或公有器材、財物者。
貪污治罪條例第10條
犯第四條至第六條之罪者，其所得財物，應予追繳，並依其情節
分別沒收或發還被害人。
犯第四條至第六條之罪者，本人及其配偶、未成年子女自犯罪時
及其後三年內取得之來源可疑財物，經檢察官或法院於偵查、審
判程序中命本人證明來源合法而未能證明者，視為其所得財物。
前二項財物之全部或一部無法追繳時，應追徵其價額，或以其財
產抵償之。
為保全前三項財物之追繳、價額之追徵或財產之抵償，必要時得
酌量扣押其財產。
貪污治罪條例第17條
犯本條例之罪，宣告有期徒刑以上之刑者，並宣告褫奪公權。
